ACORDAO-COMPLETO-2312918

ACÓRDÃO 2719/2019 ATA 11/2019 - SEGUNDA CÂMARA

VISTO, relatado e discutido estes recursos de reconsideração interpostos por Moacir Tonet e Ana Paula Nummer dos Santos, presidente e gerente administrativa do Conselho Regional de Medicina Veterinária do Estado de Santa Catarina (CRMV/SC) , respectivamente, em face do Acórdão 3505/2016-TCU-Segunda Câmara.
ACORDAM os ministros do Tribunal de Contas da União, reunidos em sessão da 2ª Câmara, ante as razões expostas pelo relator e com fundamento nos arts. 32, inciso I, e 33 da Lei 8.443/1992, em:
9.1. conhecer do recurso de reconsideração e, no mérito, dar-lhe provimento parcial para tornar sem efeito os subitens 9.1, 9.2, 9.3 e 9.4 do Acórdão 3505/2016-TCU-Segunda Câmara;
9.2. julgar regulares com ressalvas as contas de Ana Paula Nummer dos Santos (XXX.244.860-XX) e Moacir Tonet (XXX.517.159-XX) ;
9.3. conferir a seguinte redação ao subitem 9.5.1 do Acórdão 3505/2016-TCU-Segunda Câmara:
9.5.1. adote, contra o Sr. Moacir Tonet e a Sra. Ana Paula Nummer dos Santos, sob pena de responsabilidade solidária no caso de omissão, medidas internas para o ressarcimento do pagamento de indenização por danos morais coletivos fixados em R$ 10.000,00 (dez mil reais) em razão dos fatos objeto da conciliação ocorrida na Ação Civil Pública 0005791-38.2010.5.12.0034, e, em caso de insucesso, que interponha ação de regresso para reaver a quantia, com base no § 6º do art. 37 da Constituição Federal, esclarecendo sobre a possibilidade de parcelamento do valor a ser ressarcido, tendo em vista as disposições contidas no art. 26 da Lei 8.443/92, do art. 46 da Lei 8.112/90 e do art. 217 do RI/TCU, que autoriza o recolhimento do débito de forma parcelada em até 36 parcelas, ressaltando ainda, que em vista de que o dano advém de pagamento efetuado em razão de acordo proposto pelo MPT/SC e homologado pelo Poder Judiciário, o que caracteriza a boa-fé dos responsáveis, nos termos do art. 12, §2º, da Lei 8.443/92, deverá incidir sobre os valores a serem recolhidos apenas a correção monetária.
9.4. dar ciência desta deliberação aos recorrentes e à Procuradoria da Regional do Trabalho no Estado de Santa Catarina.

Recursos de Reconsideração interpostos contra decisão que julgou as contas dos recorrentes irregulares e aplicou-lhes multa em razão de a entidade ter sido condenada ao pagamento por danos morais coletivos em processos trabalhistas.

Segunda Câmara

Cuidam os autos de recursos de reconsideração interpostos por Moacir Tonet (peça 39) e Ana Paula Nummer dos Santos (peça 41) , presidente e gerente administrativa do Conselho Regional de Medicina Veterinária do Estado de Santa Catarina (CRMV/SC) , respectivamente, em face do Acórdão 3505/2016 - TCU - 2ª Câmara (peça 34) .
Tendo em vista que o dano advém de pagamento efetuado em razão de acordo proposto pelo MPT/SC e homologado pelo Poder Judiciário, o que caracteriza a boa-fé dos responsáveis, nos termos do art. 12, §2º, da Lei 8.443/92, ressalto que deverá incidir sobre os valores a serem recolhidos apenas a correção monetária.
Outrossim, deve ser considerada a possibilidade de parcelamento do valor a ser ressarcido, tendo em vista as disposições contidas no art. 26 da Lei 8.443/92, do art. 46 da Lei 8.112/90 e do art. 217 do RI/TCU, que autoriza o recolhimento do débito de forma parcelada em até 36 parcelas.
Sendo assim, acompanho a proposta do Relator e sugiro que seja dada a seguinte redação ao Acórdão ora aprovado, com os acréscimos que apresento neste momento.
"VISTO, relatado e discutido estes recursos de reconsideração interpostos por Moacir Tonet e Ana Paula Nummer dos Santos, presidente e gerente administrativa do Conselho Regional de Medicina Veterinária do Estado de Santa Catarina (CRMV/SC) , respectivamente, em face do Acórdão 3505/2016 - TCU - 2ª Câmara.
ACORDAM os ministros do Tribunal de Contas da União, reunidos em sessão da 2ª Câmara, ante as razões expostas pelo relator e com fundamento nos arts. 32, inciso I, e 33 da Lei 8.443/1992, em:
9.1. conhecer do recurso de reconsideração e, no mérito, dar-lhe provimento parcial para tornar sem efeito os subitens 9.1, 9.2, 9.3 e 9.4 do Acórdão 3505/2016 - TCU - 2ª Câmara;
9.2. julgar regulares com ressalvas as contas de Ana Paula Nummer dos Santos (996.244.860-34) e Moacir Tonet (247.517.159-68) ;
9.3. conferir a seguinte redação ao subitem 9.5.1 do Acórdão 3505/2016-TCU-2ª Câmara:
9.5.1. adote, contra o Sr. Moacir Tonet e a Sra. Ana Paula Nummer dos Santos, sob pena de responsabilidade solidária no caso de omissão, medidas internas para o ressarcimento do pagamento de indenização por danos morais coletivos fixados em R$ 10.000,00 (dez mil reais) em razão dos fatos objeto da conciliação ocorrida na Ação Civil Pública 0005791-38.2010.5.12.0034, e, em caso de insucesso, que interponha ação de regresso para reaver a quantia, com base no § 6º do art. 37 da Constituição Federal, esclarecendo sobre a possibilidade de parcelamento do valor a ser ressarcido, tendo em vista as disposições contidas no art. 26 da Lei 8.443/92, do art. 46 da Lei 8.112/90 e do art. 217 do RI/TCU, que autoriza o recolhimento do débito de forma parcelada em até 36 parcelas, ressaltando ainda, que em vista de que o dano advém de pagamento efetuado em razão de acordo proposto pelo MPT/SC e homologado pelo Poder Judiciário, o que caracteriza a boa-fé dos responsáveis, nos termos do art. 12, §2º, da Lei 8.443/92, deverá incidir sobre os valores a serem recolhidos apenas a correção monetária.
9.4. dar ciência desta deliberação aos recorrentes e à Procuradoria da Regional do Trabalho no Estado de Santa Catarina."
RAIMUNDO CARREIRO
MINISTRO

Conselho Regional de Medicina Veterinária do Estado de Santa Catarina.

3. Interessados/Responsáveis/Recorrentes:
3.1. Responsáveis: Ana Paula Nummer dos Santos (XXX.244.860-XX); Moacir Tonet (XXX.517.159-XX).
3.2. Recorrentes: Moacir Tonet (XXX.517.159-XX); Ana Paula Nummer dos Santos (XXX.244.860-XX).

13.1. Ministros presentes: Ana Arraes (Presidente), Augusto Nardes (Relator), Aroldo Cedraz e Raimundo Carreiro.
13.2. Ministro que não participou da votação: Aroldo Cedraz.
13.3. Ministro-Substituto convocado: Marcos Bemquerer Costa (Revisor).
13.4. Ministro-Substituto presente: André Luís de Carvalho.

ACORDAO-COMPLETO-2353526

Acórdão 7431/2019 - Segunda Câmara

AUGUSTO NARDES

Ministro-Substituto Marcos Bemquerer Costa.

Adoto como relatório a instrução transcrita a seguir, com os ajustes de forma que julgo pertinentes, a qual foi elaborada no âmbito da Secretaria de Recursos (Serur) e cujo encaminhamento teve o aval do corpo diretivo da unidade técnica e do Ministério Público junto ao TCU (peças 57-60) :
"INTRODUÇÃO
Cuidam os autos de recursos de reconsideração interpostos por Moacir Tonet (peça 39) e Ana Paula Nummer dos Santos (peça 41) , presidente e gerente administrativa do Conselho Regional de Medicina Veterinária do Estado de Santa Catarina (CRMV/SC) , respectivamente, em face do Acórdão 3505/2016-TCU-Segunda Câmara (peça 34) .
2. A deliberação recorrida tem o seguinte teor, destacando-se em negrito os itens em que houve sucumbência dos recorrentes (peça 34) :
ACORDAM os Ministros do Tribunal de Contas da União, reunidos em Sessão da 2ª Câmara, ante as razões expostas pelo Relator, em:
9.1. com fundamento nos arts. 1º, inciso I, 16, inciso III, alínea b, e 19 da Lei 8.443/1992, julgar irregulares as contas do Sr. Moacir Tonet e da Sra. Ana Paula Nummer dos Santos da Rosa;
9.2. aplicar individualmente ao Sr. Moacir Tonet e à Sra. Ana Paula Nummer dos Santos da Rosa a multa capitulada no art. 58, inciso I, da Lei 8.443/1992, no valor de R$ 6.000,00 (seis mil reais) e de R$ 4.000,00 (quatro mil reais) , fixando-lhes o prazo de quinze dias, a contar das notificações, para que comprovem, perante o Tribunal (art. 214, inciso III, alínea a do Regimento Interno/TCU) , o recolhimento das dívidas ao Tesouro Nacional, atualizadas monetariamente desde a data do presente Acórdão até a do efetivo recolhimento, se forem pagas após o vencimento, na forma da legislação em vigor;
9.3. autorizar, caso requerido, nos termos do art. 26 da Lei 8.443/1992, o parcelamento das dívidas constantes deste Acórdão em até 36 (trinta e seis) parcelas mensais e sucessivas, informando aos responsáveis que a falta de pagamento de qualquer parcela importará no vencimento antecipado do saldo devedor (art. 217, § 2º, do Regimento Interno/TCU) , sem prejuízo das demais medidas legais;
9.4. autorizar, desde logo, a cobrança judicial das dívidas, nos termos do art. 28, inciso II, da Lei 8.443/1992, caso não atendida a notificação;
9.5. determinar ao CRMV/SC que:
9.5.1. adote, contra o Sr. Moacir Tonet e a Sra. Ana Paula Nummer dos Santos da Rosa, sob pena de responsabilidade solidária no caso de omissão, medidas internas para o ressarcimento do pagamento de indenização por danos morais coletivos fixados na conciliação ocorrida na Ação Civil Pública 0005791-38.2010.5.12.0034 e, em caso de insucesso, que interponha ação de regresso para reaver a quantia, com base no § 6º do art. 37 da Constituição Federal;
9.5.2. informe, no prazo de 30 (trinta) dias a contar da notificação deste Acórdão, as providências tomadas pela entidade acerca do comando veiculado no subitem 9.5.1 acima;
9.6. enviar cópia deste Acórdão, bem como do Relatório e do Voto que o fundamentam, à Procuradoria da Regional do Trabalho no Estado de Santa Catarina, com fundamento no art. 16, § 3º, da Lei 8.443/1992 c/c o art. 209, § 7º, do Regimento Interno/TCU. (Grifos nossos) 
HISTÓRICO
3. Cuidam os autos de Tomada de Contas Especial (TCE) instaurada pelo CRMV/SC contra o Sr. Moacir Tonet e a Sra. Ana Paula Nummer dos Santos, em razão de a entidade ter sido condenada a pagar R$ 40.000,00 por danos morais coletivos em processos trabalhistas, decorrentes de atos ilegais praticados pela cúpula diretiva do Conselho.
4. O valor estipulado pela Justiça do Trabalho/12ª Região ao CRMV/SC refere-se a dois fatos diversos: a ação pública por danos morais coletivos no valor de R$ 10.000,00; e quitação por descumprimento de Termo de Compromisso e Ajustamento de Conduta - TAC quanto a desvio de função de fiscais de nível médio na quantia de R$ 30.000,00 (peça 18, p. 24-25) .
5. As irregularidades chegaram ao conhecimento desta Corte por intermédio de Representação formulada pelo Ministério Público do Trabalho no Estado de Santa Catarina (MPT/SC) autuado nesta Casa como TC-Processo 018.920/2011-0 (apenso) .
6. Mediante subitem 9.3. do Acórdão 4113/2012-TCU-Segunda Câmara os autos foram convertidos em TCE nos termos do art. 47 da Lei 8.443/1992 (TC-Processo 018.920/2011-0, apensado, peça 5) .
7. Dentre outras medidas então adotadas, por meio do subitem 9.4 do supracitado Acórdão determinou-se à Secex-SC que promovesse a citação solidária do Sr. Moacir Tonet, Presidente do Conselho, e da Sra. Ana Paula Nummer dos Santos, Gerente Administrativa, para que, no prazo de 15 (quinze) dias, apresentassem alegações de defesa ou recolhessem aos cofres do CRMV/SC os valores que seriam quantificados após a diligência empreendida com o fim de se certificar do pagamento da segunda parcela de R$ 20.000,00, referente aos danos morais coletivos, cuja data de adimplemento estava prevista para 31/5/2012, corrigidos monetariamente e acrescidos dos juros legais, a partir das correspondentes datas.
8. Em cumprimento ao citado Acórdão, a unidade instrutiva tomou as seguintes providências:
a) diligenciou o CRMV para confirmação do pagamento da segunda parcela, no valor de R$ 20.000,00, e para fornecimento de informações/documentos relativos à contratação dos servidores Ana Paula Nummer dos Santos e Carlos Alberto Pereira, supostamente irregular, e às duas fases do concurso regido pelo Edital 1/2006/CRMV-SC, conforme subitem 9.2.1 do acórdão (TC Processo 018.920/2011-0, apensado, peças 8 e 10) ; 
b) após apreciação desses documentos, efetuou a citação solidária do Sr. Moacir Tonet, Presidente do CRMV/SC e da Sra. Ana Paula Nummer dos Santos, Gerente Administrativa do CRMV/SC, para que justificassem o pagamento judicial com recursos do CRMV/SC no valor de R$ 40.000,00 (peças 10 e 11) , bem como a audiência do Presidente a respeito do descumprimento de cláusula do Edital 1/2006, na primeira fase, o que permitiu que os dois servidores continuassem na disputa e vencessem o concurso, graças à pontuação de experiência profissional (peça 7) , conforme subitem 9.2.2 do acórdão; e
c) notificou os servidores Ana Paula Nummer dos Santos e Carlos Alberto Pereira para que se manifestassem nos autos, caso assim desejassem, devido à possibilidade de rescisão de seus vínculos contratuais com a entidade (peças 8 e 9) , conforme subitem 9.4 do acórdão.
9. Os autos, então, foram instruídos (peça 25) , tendo a unidade técnica proposto acolher parcialmente as alegações de defesa apresentadas pelo Sr. Moacir Tonet acerca da ação por danos morais coletivos que resultou na multa judicial de R$ 10.000,00, em essência, por não ter vislumbrado desvio de recursos públicos ou locupletamento, mas má gestão de recursos humanos. Sugeriu, ainda, acolher parcialmente as alegações de defesa apresentadas quanto à multa de R$ 30.000,00, referente ao descumprimento do TAC firmado com o MPT/SC, em face do desvio de função de fiscais de nível médio para o serviço administrativo. Finalmente, quanto ao possível descumprimento do Edital 1/2006, referente à contratação de empregados para o CRMV/SC, a Secretaria instrutiva sugeriu que fossem acatadas as razões de justificativa apresentadas, haja vista que não restou confirmada a suposta fraude para favorecimento de candidatos. Por essas razões, alvitrou a irregularidade das contas, com aplicação da multa prevista no art. 58, inciso I, da Lei 8.443/1992, notadamente pelo não pagamento de jornada de trabalho extra, com exigência de anotação fraudulenta, e ainda por ter sido configurado nos autos assédio moral.
10. Quanto à Sra. Ana Paula Nummer dos Santos, a Secex-SC propôs acolher integralmente as alegações de defesa oferecidas pela agente, isentando-a do débito solidário pelo qual foi citada, sob os seguintes fundamentos: a) danos morais coletivos - não é dirigente e agia com respaldo do presidente do CRMV/SC; b) desvio de função de fiscais de nível médio - não foi mencionada na Ação de Execução de Termo de Compromisso de Ajustamento de Conduta do MPT, 12ª Região; c) concurso público (Edital 1/2006) - não houve indícios de fraude. Por fim, a unidade técnica sugere a regularidade com ressalva das contas da responsável.
11. O MP/TCU, todavia, dissentiu da proposta da unidade técnica (peça 28) , especialmente quanto à competência desta Corte para cobrar o débito em apreço e, sobretudo, no que pertine à responsabilização da Sra. Ana Paula Nummer dos Santos, por ter atuado diretamente no cometimento de irregularidades, consoante sintetizou o relator a quo em seu Voto (peça 35, p. 2) :
15. Em substância, sobressaem das propostas dois quesitos de divergência. O primeiro refere-se à questão do débito. Para a unidade técnica não há que se falar em débito, haja vista não ter constatado desvio de recursos públicos ou locupletamento dos gestores, enquanto para o MP/TCU o valor de R$ 40.000,00 pago pelo Conselho, em face da indenização por danos morais coletivos, não deve ser ressarcido por meio de TCE, haja vista que o fato gerador do prejuízo sofrido pela entidade não se insere na matéria sob jurisdição e competência do TCU, mas deve ser perseguido por medidas internas de adimplemento ou por intermédio de ação de regresso.
16. O segundo ponto de discordância concerne à responsabilização da Sra. Ana Paula Nummer dos Santos. A Secex/SC propõe acolher a defesa apresentada pela gerente administrativa. O MP/TCU vislumbra a participação dessa gestora nas falhas que permeiam os autos, sugerindo a irregularidade de suas contas e aplicação de multa.
12. O relator, então, anuiu integralmente ao parecer do Parquet Especializado, firmando-se nas seguintes premissas (peça 35, p. 2/3) :
17. Quanto ao primeiro quesito de dissonância, verifico que esta Câmara já enfrentou questão semelhante nos autos do TC-Processo 006.978/2012-6, que cuidava de Tomada de Contas Especial sobre irregularidades verificadas no Conselho Federal de Engenharia, Arquitetura e Agronomia - Confea, acerca do pagamento, com recursos daquele Conselho, de indenizações por danos morais causados a terceiros decorrentes de condenação definitiva em ações trabalhistas movidas por ex-empregados contra a entidade. Naquela assentada, foi prolatado o Acórdão 7796/2014-TCU-Segunda Câmara, assim ementado:
'SUMÁRIO: TOMADA DE CONTAS ESPECIAL DECORRENTE DE DENÚNCIA ACERCA DE SUPOSTA IRREGULARIDADE VERIFICADA NO CONSELHO FEDE-RAL DE ENGENHARIA, ARQUITETURA E AGRONOMIA - CONFEA RELATIVA AO PAGAMENTO DE INDENIZAÇÕES POR DANOS MORAIS DECORRENTES DE CONDENAÇÃO EM AÇÕES TRABALHISTAS. RESPONSABILIDADE OBJETIVA DO CONFEA. NECESSIDADE DE INTERPOSIÇÃO DE AÇÃO DE REGRESSO, NA VIA JUDICIAL, PARA RESTITUIÇÃO DO DANO AOS COFRES DA ENTIDADE, CONSOANTE O DISPOSTO NO ART. 37, § 6º, DA CONSTITUIÇÃO FEDERAL. ARQUIVAMENTO DOS AUTOS.'
18. Percebe-se que a proposta oferecida pelo MP/TCU está mais alinhada ao magistério jurisprudencial desta Corte de Contas, que adota a via de ressarcimento por ação de regresso quando a situação fática e jurídica tratar de indenização por danos morais coletivos decorrentes de demandas judiciais laborais. 
19. Apesar de entender que a esfera de competência do TCU abrange a questão versada nestes autos, creio que o encaminhamento do processo deve seguir a linha de intelecção apresentada pelo Parquet, em deferência ao precedente citado, à previsibilidade, à calculabilidade, à segurança jurídica e à coerência que devem permear as decisões desta Corte.
20. Nesse contexto, deverá o Conselho adotar medidas administrativas internas para reaver a quantia em exame e, em caso de insucesso, deve propor ação de regresso com base no art. 37, § 6º, da CF.
21. A outra questão de dissenso entre Parquet e a unidade técnica refere-se à responsabilização da Sra. Ana Paula Nummer dos Santos. Nesse quesito, acolho a análise lançada no Parecer do MP/TCU, cujo trecho reproduzo novamente para melhor compreensão: 'a Senhora Ana Paula Nummer dos Santos atuou diretamente no cometimento de irregularidades, a exemplo de orientação para registro fraudulento das jornadas de trabalho e falta de pagamento de diárias pelos deslocamentos fora da lotação de concurso. De forma distinta do entendimento da Unidade Técnica (peça 25, item 20.2) , subsistem os atos de gestão indevidos cometidos pela referida Gerente Administrativa, mesmo na condição de coautora se sua conduta estivesse sob a orientação ou ciência da chefia, repercutindo no julgamento de irregularidade das respectivas contas.'
22. De registrar que análise do MP/TCU acerca da responsabilização da Sra. Ana Paula Nummer dos Santos vai ao encontro do acervo probatório acostado aos autos, conforme sobressai da petição inicial oferecida pelo Ministério Público do Trabalho/Procuradoria Regional do Trabalho da 12ª Região contra o Conselho, em que são gizadas diversas irregularidades atribuídas a essa gestora e ao Sr. Moacir Tonet, as quais estão resumidas no item 4 acima. 
23. Quanto à apreciação das alegações de defesa trazidas aos autos pelos agentes instados a se manifestarem, acolho o exame empreendido pela unidade técnica como razões jurídicas de decidir, uma vez que a Secex/SC rebateu ponto a ponto os argumentos oferecidos ao Tribunal pelos responsáveis. 
24. Sobre a outra questão tratada nos autos referente à possível fraude no concurso público deflagrado pelo Edital 1/2006 (a respeito da qual não há divergência) , não restou confirmada a suposta fraude para favorecimento de candidatos, consoante visto no Relatório precedente. Ademais, foram acostadas ao processo sentenças da Justiça do Trabalho e da Justiça Federal (peça 19, p. 3-7 e 16-30) nas quais não foi evidenciado benefício indevido aos candidatos que concorreram à seleção de pessoal deflagrada pelo certame.
[25. Diante desse contexto, entendo que: a) as contas do Sr. Moacir Tonet e da Sra. Ana Paula Nummer dos Santos devem ser julgadas irregulares, com fundamento no art. 16, inciso III, alínea b, da Lei 8.443/1992, aplicando-se-lhes a multa prevista no art. 58, inciso I, da Lei n 8.443/1992; b) deve ser expedida determinação ao CRMV/SC para que a entidade adote, contra o Sr. Moacir Tonet e a Sra. Ana Paula Nummer dos Santos, sob pena de responsabilidade solidária no caso de omissão, medidas internas para o ressarcimento do pagamento de indenização por danos Para verificar as assinaturas, acesse www.tcu.gov.br/autenticidade, informando o código 53400659. TRIBUNAL DE CONTAS DA UNIÃO TC Processo 025.170/2012-0 4 morais coletivos na conciliação ocorrida na Ação Civil Pública 0005791-38.2010.5.12.0034 e, em caso de insucesso, que interponha ação de regresso para reaver a quantia, com base no § 6º do art. 37 da Constituição Federal.]
EXAME DE ADMISSIBILIDADE
13. Os recursos de reconsideração foram admitidos pelo relator ad quem (peça 54) , que ratificou os exames de admissibilidade contidos nas peças 50/52, em que se propôs o conhecimento dos recursos interpostos, nos termos dos arts. 32, inciso I, e 33 da Lei 8.443/1992, c/c o art. 285 do RI/TCU, suspendendo-se os efeitos dos subitens 9.1, 9.2, 9.3, 9.4 e 9.5.1 do Acórdão recorrido.
EXAME DE MÉRITO
14. Delimitação
14.1. Constitui objeto do presente exame verificar se:
a) deve ser afastada a responsabilidade dos recorrentes quanto ao pagamento das multas que lhes foram impostas individualmente e ao ressarcimento dos valores pagos a partir do acordo proposto pelo MPT/SC e homologado pelo Poder Judiciário, pois:
a-1) devem prevalecer a presunção da legalidade/legitimidade dos atos administrativos e a boa-fé objetiva;
a-2) 'incide na espécie a eficácia preclusiva da coisa julgada, sendo vedado ao TCU rever decisão judicial transitada em julgado (conforme posição uníssona do STF) ';
a-3) 'os fatos suscitados pelo MPT na ACP e na execução do TAC não ocorreram'; e
b) a Sra. Ana Paula Nummer dos Santos é parte ilegítima para suportar a multa aplicada e ressarcir o prejuízo pecuniário experimentado pelo CRMV/SC nos autos da ACP 0005791-38.2010.5.12.0034 e da AEXTAC 07170-2010-034-12-00-7.
15. Da responsabilidade dos recorrentes pelo ressarcimento dos valores pagos a partir do acordo proposto pelo MPT/SC e homologado pelo Poder Judiciário.
15.1. Alega o Sr. Moacir Tonet que deve ser afastada a responsabilidade dos recorrentes quanto ao pagamento das multas que lhes foram impostas individualmente e ao ressarcimento dos valores pagos a partir do acordo proposto pelo MPT/SC e homologado pelo Poder Judiciário, pois devem prevalecer a presunção da legalidade/legitimidade dos atos administrativos e a boa-fé objetiva. Esmiúça sua tese defensiva com esteio nas seguintes premissas recursais (peça 39, p. 3-10) :
a) diz que a Ação Civil Pública ajuizada pelo MPT/SC, a execução do Termo de Ajustamento de Conduta e a conciliação havida nos autos judiciais tiveram como premissa inicial a observância e cumprimento do disposto nos arts. 127, 128, alínea 'b' e 129, inciso II, da Constituição Federal de 1988, bem como nos arts. 1º, 2º e 5º da Lei Complementar 75, de 1993;
b) afirma que a conciliação proposta pelo MPT/SC se dirigiu à pessoa jurídica (CRMV/SC) e não ao gestor (pessoa física) ;
c) lembra que o então gestor decidiu amparado em parecer da assessoria jurídica da Autarquia, 'que, igualmente, analisou a proposta à luz do regime jurídico aplicável à questão e, ao fim, posicionou-se favorável à assinatura do acordo';
d) assevera que, além da proposta do MPT/SC e da aquiescência do CRMV/SC, por meio de sua Assessoria Jurídica, o acordo restou homologado pelo Poder Judiciário, revestindo-se, por conseguinte, de presunção de legalidade/legitimidade, a qual subsiste até prova em contrário;
e) pontua que a assinatura do acordo pelo recorrente, portanto, inspirou-se e foi respaldado no princípio da boa-fé objetiva. A propósito, discorre sobre o art. 3º da Carta Política de 1988 e em magistérios de Fernando Noronha, Gustavo Tepedino e outros;
f) ressalta que estão satisfeitas, também, a moralidade administrativa e a segurança jurídica;
g) salienta que:
Em resumo, tivesse o ora recorrente, por ocasião da elaboração e apresentação da proposta pelo MPT, o menor indício de que poderia ser pessoalmente responsabilizado pela celebração do acordo, certamente teria preferido recusá-la (a proposta Ministerial) e dar sequência a ambas as ações, nas quais os argumentos de defesa (sólidos) já tinham sido apresentados.
Imperioso destacar, ainda, que o Acordo não traz qualquer palavra que insinue ou revele a assunção de culpa pelo CRMV-SC nem pelo ora recorrente.
h) pondera que 'O precedente citado no Voto (Acórdão 7796/2014-TCU-Segunda Câmara) , a seu turno, não se afigura aplicável ao presente caso porque, enquanto naquela situação houve a condenação da entidade, na presente TC não houve condenação, mas conciliação';
i) aduz que, diante dos fatos, se pode chegar a duas conclusões: a) a proposta, direcionada à entidade, e o acordo ao fim assinado eram válidos, não sendo possível a responsabilização posterior do Gestor; b) a proposta, direcionada à entidade, e o acordo ao fim assinado eram inválidos, devendo ser invalidados desde sua origem.
j) afirma que, caso houvesse ilegalidade na celebração do acordo, o MPT/SC não o teria proposto nem o Judiciário homologado;
k) salienta, por fim, que o MPT/SC 'pretendia, apenas quanto à Ação Civil Pública, a condenação do CRMV-SC no pagamento de R$ 200.000,00'. Não obstante, 'Ao final, o acordo foi firmado (para ambas as ações ACP e execução do TAC) em apenas R$ 40.000,00, o que minimamente demonstra que o próprio MPT reconheceu ter 'exagerado', quer na leitura dos fatos, quer na quantificação da pretensão';
l) desse modo, entende que 'não há que se falar em responsabilização, ainda que em sede regressiva, do ora Recorrente e demais servidores envolvidos quanto a valores pagos a partir de proposta legítima/legal/válida feita pelo MPT e homologada pelo Judiciário'.
Análise
15.2. Sem razão os recorrentes. Com efeito, a argumentação soa como sofisma, visto que firmada em premissa verdadeira, porém sedimentada em conclusão falsa. De fato, os atos praticados pelo MPT/SC, especialmente a conciliação proposta e acatada pelo réu, encontram-se lastreados no ordenamento jurídico citado. Desse modo, diante do trânsito em julgado do acordo homologado em juízo, a conciliação firmada entre as partes goza dos atributos de legalidade, legitimidade e definitividade. Tal acordo, portanto, somente poderá ser revogado judicialmente no âmbito de ação rescisória, em escassas hipóteses.
15.3. Não há, de outro lado, qualquer impedimento para que o MPT/SC representasse a essa Corte a respeito do decidido judicialmente. Nesses termos, o Ministério Público da União tem competência para representar a esta Corte nos termos do art. 237, inciso I, do Regimento Interno e, se isso não bastasse, o próprio inciso VI desse mesmo dispositivo assegura o direito de representação a 'outros órgãos, entidades ou pessoas que detenham essa prerrogativa por força de lei específica'. 
15.4. Anote-se, ademais, que a conciliação em apreço se circunscreveu no âmbito da responsabilização jurídica da entidade CRMV/SC, portanto, pessoa jurídica. Nada obsta, portanto, que o Poder Público busque recompor o Erário, em ação regressiva, contra os agentes que deram causa ao dano. É exatamente isso o que prescreve art. 37, § 6º, da Constituição Federal de 1988, in verbis (grifo nosso) :
Art. 37. A administração pública direta e indireta de qualquer dos Poderes da União, dos Estados, do Distrito Federal e dos Municípios obedecerá aos princípios de legalidade, impessoalidade, moralidade, publicidade e eficiência e, também, ao seguinte:  (Redação dada pela Emenda Constitucional nº 19, de 1998) 
 (...) 
§ 6º As pessoas jurídicas de direito público e as de direito privado prestadoras de serviços públicos responderão pelos danos que seus agentes, nessa qualidade, causarem a terceiros, assegurado o direito de regresso contra o responsável nos casos de dolo ou culpa.
15.5. Além disso, consoante anotou o próprio recorrente, todos os atos praticados pelos partícipes do acordo encontram-se revestidos de legalidade e legitimidade. Noutras palavras, o CRMV/SC, por intermédio de seu preposto, ora recorrente, de livre e espontânea vontade, anuiu ao acordo proposto pelo MPT/SC. Ora, ainda que não conste da Sentença reconhecimento expresso de culpa, é óbvio que a Autarquia não teria se sujeitado ao pagamento dos valores fixados se não tivesse reconhecido, ao menos parcialmente, que havia elementos probatórios capazes de fundamentar sua condenação em valores muito superiores ao acordado.
15.6. Desse modo, o acordo em questão, longe de eximir os recorrentes da obrigação de ressarcir os cofres da entidade pelo dano causado, corrobora a admissão tácita, ainda que parcial, dos ilícitos perpetrados.
15.7. Assim, não se pode admitir que, agora, os recorrentes se beneficiem da conciliação implementada em juízo, sob pena de se violar o princípio segundo o qual a ninguém é dado beneficiar-se de sua própria torpeza (nemo auditur propriam turpitudinem allegans) .
15.8. Lembre-se de que a existência de parecer técnico e/ou jurídico não exime o gestor de responsabilidade. Com efeito, este Tribunal possui entendimento firmado (Acórdão 2540/2009-TCU-Primeira Câmara, 2.753/2008 - TCU - 2ª Câmara e 1.801/2007 - TCU - Plenário) no sentido de que a responsabilidade do gestor não é afastada neste caso, pois a ele cabe a decisão sobre a prática do ato administrativo eventualmente danoso ao erário. O fato de ter agido com respaldo em pareceres técnicos e/ou jurídicos não tem força para impor ao administrador a prática de um ato manifestamente irregular, uma vez que a ele cabe, em última instância, decidir sobre a conveniência e oportunidade de praticar atos administrativos, principalmente os concernentes a contratações, que vão gerar pagamentos.
15.9. O fato de o administrador seguir pareceres técnicos e jurídicos não o torna imune à censura do Tribunal. Em regra, pareceres técnicos e jurídicos não vinculam os gestores, os quais têm obrigação de analisar a correção do conteúdo destes documentos. Assim, a existência de parecer não exime o gestor de responsabilidade, a qual é aferida levando em consideração a legalidade, a legitimidade e a economicidade dos atos relacionados com a gestão de recursos públicos no âmbito da fiscalização contábil, financeira, orçamentária, operacional e patrimonial da administração pública federal, exercida pelo Congresso Nacional com o auxílio deste Tribunal, ex vi do art. 70, caput, e 71, inciso II, da Constituição Federal.
15.10. Nesse caso, é irrelevante para a configuração da responsabilidade objetiva da entidade pública e, consequentemente, para o direito de regresso se o dano adveio por sentença condenatória ou conciliação realizada, ambas transitadas em julgado, pois o que importa, in casu, é a presença do dano e a relação de causalidade entre a ação ou omissão do agente. Nesses termos, o precedente invocado no Voto condutor do Acórdão recorrido guarda pertinência temática com o tema em discussão nestes autos.
15.11. Pugna-se, portanto, pela rejeição dos argumentos encetados.
16. Do suposto afastamento da responsabilidade dos recorrentes, em razão do acordo proposto pelo MPT/SC e homologado pelo Poder Judiciário, já que é vedado ao TCU rever decisão judicial transitada em julgado (conforme posição uníssona do STF) .
16.1. Alega o Sr. Moacir Tonet que deve ser afastada a responsabilidade dos recorrentes quanto ao pagamento das multas que lhes foram impostas individualmente e ao ressarcimento dos valores pagos a partir do acordo proposto pelo MPT/SC e homologado pelo Poder Judiciário, em face da incidência na espécie da eficácia preclusiva da coisa julgada, sendo vedado ao TCU rever decisão judicial transitada em julgado (conforme posição uníssona do STF) , firmando-se nas seguintes premissas recursais (peça 39, p. 10/12) :
a) lembra que as ações judiciais propostas pelo MPT/SC foram extintas após solução amigável entre as partes litigantes, não havendo, pois, reconhecimento ou declaração de culpa pelos atos apontados;
b) todavia, ressalta que 'a análise do Relatório (peça 36) nos leva à conclusão de que esse TCU revisou os aspectos materiais da controvérsia suscitada perante o Judiciário, controvérsia, que, a seu turno, foi extinta por sentença já transitada em julgado'. Referindo-se aos itens 21 a 37, diz que se percebe 'claramente que para a responsabilização do ora Recorrente, foram analisadas as provas apresentadas pelo MPT em suas peças iniciais'. Tais provas, entretanto, 'não chegaram a ser devidamente refutadas porque, como sobejamente dito, o processo foi extinto por solução amigável, ou seja, sem o reconhecimento do cometimento de qualquer infração';
c) protesta, portanto, que 'não cabe ao TCU, agora, rememorar fatos e provas para, ao fim, responsabilizar o ora Recorrente'; e
d) cita o MS 31412 MC/STF que discorre sobre a impossibilidade de o TCU rever decisão judicial transitada em julgado.
Análise
16.2. Como mencionado, ainda que não admitido expressamente, os termos em que a conciliação foi realizada, na prática, representou a assunção de culpa pelo réu. Com efeito, houve não apenas a aceitação de vultosa condenação pecuniária quanto o reconhecimento da necessidade de alterar procedimentos administrativos internos importantes, consoante se observa dos termos então acordados (peça 41, p. 33/34) :
CONCILIAÇÃO QUANTO ÀS DIÁRIAS: O Conselho se obriga ao ressarcimento das despesas nos deslocamentos dentro da circunscrição e pagamento de diárias apenas para os casos de deslocamento fora da circunscrição, contemplando todas as situações que objetivamente se enquadrem nessas hipóteses. Fica esclarecido que cada delegacia tem uma circunscrição, com área de abrangência definida e publicada no site do Conselho, bem como que a sede também é uma circunscrição, o que será informado detalhadamente nos autos no prazo de cinco dias.
ESCLARECIMENTOS QUANTO ÀS ATIVIDADES DOS FISCAIS: Fica conciliado que integram as atividades dos fiscais os trâmites burocráticos que envolvam os atos de fiscalização, tais como, relatórios de fiscalização, formalização do processo, inclusive no sistema eletrônico, emissão de autos de infração e a correspondente multa, programação de trabalho anual e periódica, com mapeamento das áreas a serem fiscalizadas, e toda a atividade atinente à fiscalização que requeira formalização, bem como as descritas no respectivo edital do concurso.
CONCILIAÇÃO QUANTO AO ITEM 4.2.2: O Conselho pagará a título de indenização por danos morais coletivos, em razão de todos os fatos objeto desta ação, a importância de R$ 10.000,00, e também pagará a importância de R$ 30.000,00 para quitação total do objeto da ação AEXTAC 07170-2010-034-12-00-7, desistindo do agravo de petição interposto naqueles autos.
O pagamento será feito em duas parcelas de R$ 20.000,00, vencíveis nos dias 31/05/2011 e 31/05/2012.
Os valores pagos a título de indenização por danos morais coletivos serão destinados a entidade a ser indicada pelo Ministério Público do Trabalho, preferencialmente com a indicação objetiva acerca da utilização da verba, além de prestação de contas pela entidade beneficiada, a ser fiscalizada pelo MPT, com ciência ao Tribunal de Contas da União.
O MPT indicará até o dia 01/06/2011 a entidade a ser beneficiada.
CONCILIAÇÃO QUANTO AO ITEM 4.2.3: O Conselho providenciará na promoção de atividades esclarecedoras acerca do assédio moral, junto aos seus empregados, tendo para isso plena liberdade de gestão administrativa na condução da capacitação, especialmente quanto aos empregados que exerçam cargos de liderança.
Com este acordo ficam plenamente quitadas todas as controvérsias postas em exame nestes autos e na AEXTAC 07170-2010-034-12-00-7.
Homologo o acordo para que surta seus jurídicos e legais efeitos.
Os depósitos serão feitos em conta judicial à disposição do Juízo. Neste ato, determino seja oficiado o Tribunal Regional do Trabalho, na AEXTAC 07170-2010-034-12-00-7, solicitando a baixa dos autos, ante a desistência do recurso, com a concordância do Ministério Público do Trabalho.
16.3. Deve ser lembrado, outrossim, que não se trata de descumprir a autoridade da coisa julgada. Com efeito, em nenhum momento o MPT/SC e esta Corte demonstraram qualquer ação tendente a desrespeitar o acordo celebrado no âmbito do Poder Judiciário. Tal circunstância, entretanto, não obsta que se pleiteie a recomposição dos cofres da Autarquia pelos danos que esta sofreu pelos ilícitos perpetrados pelos recorrentes.
16.4. Além disso, em face do consagrado princípio da independência entre as instâncias, poderia esta Corte revisitar as provas colacionadas aos autos pelo MPT/SC e sopesá-las diante das manifestações defensivas apresentadas em juízo e perante esta Corte. Desse modo, as 'provas emprestadas' obedeceram o devido processo legal, razão pela qual não se pode alegar afronta aos princípios constitucionais do contraditório e da ampla defesa.
16.5. Desse modo, se alvitra a rejeição dos argumentos formulados.
17. Do suposto afastamento da responsabilidade dos recorrentes, em face do acordo proposto pelo MPT/SC e homologado pelo Poder Judiciário, tendo em vista que os fatos suscitados pelo MPT/SC na ACP e na execução do TAC não ocorreram.
17.1. Alega o Sr. Moacir Tonet que deve ser afastada a responsabilidade dos recorrentes quanto ao pagamento das multas que lhes foram impostas individualmente e ao ressarcimento dos valores pagos a partir do acordo proposto pelo MPT/SC e homologado pelo Poder Judiciário, tendo em vista que os fatos suscitados pelo MPT/SC na ACP e na execução do TAC não ocorreram. Para tanto, se sustenta nos seguintes argumentos recursais (peça 1, p. 12/14) :
a) quanto às irregularidades apontadas pelo MPT/SC, sustenta que:
a) comprovou-se nos autos que o registro e controle do ponto segue estritamente o disposto da CLT;
b) o adiantamento de despesas e consequente prestação de contas (em substituição ao pagamento prévio de diárias) aos fiscais decorreu da autonomia administrativa, gerencial e financeira do CRMV-SC, não sendo razoável exigir-se o pagamento de diárias, porquanto mais onerosas e, pois, antieconômicas à Administração;
c) à luz da Lei n° 5.517, de 1968 [Art. 7º A fiscalização do exercício da profissão de médico-veterinária será exercida pelo Conselho Federal de Medicina Veterinária, e pelos Conselhos Regionais de Medicina Veterinária, criados por esta Lei. Parágrafo único. A fiscalização do exercício profissional abrange as pessoas referidas no artigo 4º inclusive no exercício de suas funções contratuais. Art. 8º O Conselho Federal de Medicina Veterinária (CFMV) tem por finalidade, além da fiscalização do exercício profissional, orientar, supervisionar e disciplinar as atividades relativas à profissão de médico-veterinário em todo o território nacional, diretamente ou através dos Conselhos Regionais de Medicina Veterinária (CRMV) .], a função precípua do CRMV- SC é fiscalizar o exercício profissional. Nesse contexto, o deslocamento temporário de fiscal para exercício da atividade fiscalizatória é medida não apenas recomendável, mas necessária e obrigatória, sob pena de violação à lei que criou e definiu o campo de atuação do CRMV-SC. O fiscal que se recusa a atender a tal determinação, pois, pratica falta grave, não apenas ao CRMV-SC, mas à sociedade, destinatária última dos serviços prestados pelo Conselho;
d) não houve descontos ou abatimentos salariais do dia em que UM servidor doou sangue;
e) quanto ao assédio e dano moral, dos 29 empregados do CRMV-SC, apenas 2 foram ouvidos pelo MPT. Tais depoimentos, pois, não podem ser estendidos a toda organização, ou seja, não se pode presumir que os outros 27 empregados tinham o mesmo pensamento dos únicos ouvidos.
f) os empregados que alegaram o dano moral se desligaram do CRMV-SC não em razão de dano (não comprovado) , mas por terem sido aprovados noutros concursos;
g) a alta médica de determinado profissional não se deu por exigência/influência do CRMV-SC, mas por parecer técnico especializado de médico (TC Processo 018.920/2011-0, apensado, peça 1, p. 6) ;
b) reitera que 'os aspectos fáticos suscitados pelo MPT na ACP e defendidos pelo CRMV-SC não chegaram a ser analisados e decididos pela Justiça Trabalhista porque, repete-se, houve solução amigável da controvérsia';
c) assinala que será violado o 'devido processo legal e contraditório caso o ora Recorrente seja responsabilizado por provas que sequer foram objeto de efetiva e real contradição'; e
d) quanto à execução do TAC, transcreve os itens 30/33 da instrução da unidade técnica (peça 25) os quais constam, igualmente, do Relatório do Acórdão recorrido (peça 36, p. 8) :
30. Relativamente ao mérito, não obstante as normas internas estipularem as atividades de cada cargo, merece acolhida o argumento do CRMV-SC de que a função fiscalizatória abrange não apenas atividades externas (parágrafos 17-17.4 desta instrução) . 
31. A meu ver, a ocorrência de desvio de função no presente caso configura-se como falha formal, pois não se relaciona à natureza das atividades, mas às normas internas do CRMV-SC, que as atribuem ao assistente administrativo, e não ao fiscal de nível médio. Tanto que, na sentença judicial, foi conciliado que passavam a integrar as atividades dos fiscais os trâmites burocráticos que envolviam os atos de fiscalização, além das constantes do edital do concurso (parágrafo 18.2 desta instrução) .
32. Não se identifica má-fé ou perseguição a empregados neste assunto, sendo compreensível que o dirigente procurasse desobstruir os gargalos no processo de fiscalização. Não adianta deixar acumular dezenas de multas e ocorrências, sem andamento dos processos, até ser contratado o assistente administrativo necessário. 
33. Ainda como atenuante, o MPT não levantou nenhum caso de alocação de fiscais na área propriamente administrativa, ou seja, atividade-meio, como área de pessoal, de compras, de contabilidade do próprio CRMV-SC.
Análise
17.2. Os argumentos do recorrente não merecem prosperar. De fato, soa contraditória a tese recursal do recorrente: se os fatos suscitados pelo MPT/SC não ocorreram, por que, então, teria o réu admitido os gravosos termos da conciliação proposta pelo MPT/SC? A resposta parece ser óbvia: os fatos narrados pelo Parquet laboral efetivamente ocorreram. Caso contrário, não haveria justificativa para que a Autarquia se submetesse às condições impostas e aceitas em juízo.
17.3. Sem embargo do anotado, aprecia-se abaixo as teses descortinadas pelo recorrente.
17.3.1. O recorrente, embora tenha afirmado, não logrou comprovar nos autos que o registro e controle do ponto seguem estritamente o disposto na CLT. A contrario sensu, as anotações aduzidas pela unidade técnica, especialmente nos subitens 22 a 22.6 de sua instrução (peça 25, p. 7) demonstram que houve fraude nos registros de ponto para evitar o pagamento de direitos trabalhistas.
17.3.2. O exercício das atividades finalísticas do CRMV/PR, nos termos da Lei 5.717, de 1968, nem a propalada autonomia administrativa, gerencial e financeira da Autarquia não lhe davam o direito de conceder tratamento díspar entre os seus empregados, deixando de conceder diárias a uns funcionários em detrimento de outros em igualdade de condições, consoante ressaltou o Parquet Laboral (TC-Processo 018.920/2011-0, apenso, peça 1, p. 17) e a própria unidade técnica, segundo a qual 'Não há justificativa aceitável para a diferenciação de tratamento entre os cargos' (peça 25, p. 7 - subitem 23.2) .
17.3.3. Ainda que não tenha havido descontos ou abatimentos salariais do dia em que servidor tenha doado sangue, a mera contestação da legitimidade do atestado médico por parte dos dirigentes da Autarquia já caracteriza o assédio moral. A propósito, merece registro o seguinte excerto do depoimento do empregado Victor Almeida de Souza: '[...] apresentou uma declaração de ter comparecido à consulta médica, com dois atestados de doação de sangue, que o segundo foi contestado pela coordenadora do Conselho, Sra. Ana Paula e também pelo Presidente, Sr. Moacir Tonet;' (peça 41, p. 10) ;
17.3.4. Quanto ao assédio moral, a instrução da unidade técnica é taxativa em refutar a defesa do recorrente, consoante se observa dos subitens 26 a 26.9 (peça 25, p. 9/10) . Ao contrário do que assevera o recorrente, a caracterização da irregularidade não pressupõe, necessariamente, que todo o universo dos empregados tenha sofrido o exercício abusivo do poder diretivo.
17.3.5. Ainda que procedente a afirmação de que os empregados que alegaram o dano moral se desligaram do CRMV/SC não em razão do dano, mas por terem sido aprovados noutros concursos, essa suposta motivação não é capaz de elidir outras causas adjacentes, entre estas o assédio moral a que foram submetidos, razão pela qual tal tratamento deve ter contribuído para o desligamento da Autarquia, inclusive via concurso público;
17.3.6. Mesmo quando se trata de alta médica a pedido, é imprescindível que haja parecer do médico responsável, razão pela qual a concessão da alta hospitalar a pedido não elide a motivação subjetiva do empregado, em face do risco de perder o emprego, consoante destacou o MPT/SC (peça 41, p. 19) .
17.4. Conforme já descortinado neste exame, a solução amigável da controvérsia, nos moldes impostos pelo Parquet Laboral e aceitos pelo réu, configura admissão tácita de responsabilidade pelas irregularidades perpetradas. Desse modo, não há que se falar em violação do devido processo legal, do contraditório e da ampla defesa, visto que esta Corte ofereceu aos recorrentes tais prerrogativas.
17.5. Quanto à execução do TAC, assiste parcial razão do recorrente, visto que o Parquet Especializado junto a esta Corte mencionou, expressamente, que não há 'reparos a fazer no exame de mérito da matéria efetuado pela Unidade Técnica [vide itens 30/33 da instrução da unidade técnica - peça 25], exceto quanto à responsabilidade da Sra. Ana Paula Nummer dos Santos pelo objeto específico da Ação Civil Pública 0005791-38.2010.5.12.0034 (...) '. Como o relator a quo manifestou inteira anuência ao parecer do MP/TCU (cf., v. g., subitens 18/22 e fecho do Voto condutor do Acórdão recorrido - peça 35, p. 3/4) , parece-nos, portanto, que a multa a que se refere a execução do TAC deve ser excluída do subitem 9.5.1 do Acórdão recorrido. Para tanto, tal dispositivo deve trazer redação mais precisa, de modo a refletir o posicionamento do MP/TCU a respeito. Para tanto, sugere-se a seguinte redação:
9.5. determinar ao CRMV/SC que:
9.5.1. adote, contra o Sr. Moacir Tonet e a Sra. Ana Paula Nummer dos Santos, sob pena de responsabilidade solidária no caso de omissão, medidas internas para o ressarcimento do pagamento de indenização por danos morais coletivos fixados em R$ 10.000,00 (dez mil reais) em razão dos fatos objeto da conciliação ocorrida na Ação Civil Pública 0005791-38.2010.5.12.0034, excluindo-se a importância de R$ 30.000,00 (trinta mil reais) para quitação total do objeto da ação AEXTAC 07170-2010-034-12-00-7, e, em caso de insucesso, que interponha ação de regresso para reaver a quantia, com base no § 6º do art. 37 da Constituição Federal;
17.6. Ante o exposto, se alvitra o provimento parcial do recurso apresentado pelo Sr. Moacir Tonet para reduzir do débito a ser ressarcido a quantia de R$ 30.000,00, anteriormente arbitrada para quitação total do objeto da ação AEXTAC 07170-2010-034-12-00-7.
17.7. Consequentemente, em deferência aos princípios da razoabilidade e proporcionalidade, propõe-se a diminuição das multas impostas.
18. Da suposta ilegitimidade da Sra. Ana Paula Nummer dos Santos para suportar a multa aplicada e ressarcir o prejuízo pecuniário experimentado pelo CRMV/SC nos autos da ACP 0005791-38.2010.5.12.0034 e da AEXTAC 07170-2010-034-12-00-7.
18.1. Alega a Sra. Ana Paula Nummer dos Santos que é parte ilegítima para suportar a multa aplicada e ressarcir o prejuízo pecuniário experimentado pelo CRMV/SC nos autos da ACP 0005791-38.2010.5.12.0034 e da AEXTAC 07170-2010-034-12-00-7. A fim de comprovar o afirmado, fundamenta-se nas seguintes teses recursais (peça 41, p. 2/3) :
a) afirma, inicialmente, que não participou dos processos que originaram a irregularidade das contas e a dívida sub examen. Aduz que:
não figurou em nenhum momento, e em nenhum grau de jurisdição, como parte nos autos de ACP n.° 0005791-38.2010.5.12.0034 e de AEXTAC n.° 07170-2010-034-12-00-7, não tendo sequer participado da conciliação que pôs termos aos dois procedimentos judiciais, ou mesmo tido ciência do ato conciliatório firmado pela entidade através do representante legal desta.
b) ressalta que se afigura desarrazoada a multa aplicada e o ressarcimento de condenação assumida pela entidade em que trabalha, 'advindos de conciliação firmada exclusivamente pelo Presidente do CRMV-SC à época, Sr. Moacir Tonet, sem qualquer participação da mesma como parte no processo, ou mesmo no ato da negociação do ajuste';
c) sublinha que não assumiu qualquer tipo de compromisso quanto ao pagamento dos valores ora cobrados, 'tampouco reconhecimento de eventuais condutas tidas por ilícitas, circunstâncias estas que fazem da Recorrente parte ABSOLUTAMENTE ILEGÍTIMA para suportar a multa aplicada e ressarcir o prejuízo pecuniário experimentado pelo CRMV-SC nos autos de ACP n.° 0005791-38.2010.5.12.0034' (grifado pela recorrente) ;
d) em caráter sucessivo, pleiteia:
Ad argumentandum tantum, caso este Digníssimo Juízo assim não entenda, cabe requerer a isenção ou, no mínimo, a redução, tanto da multa imposta sob fundamento no art. 58, I, da Lei n.° 8.443/92, como também da sua parcela de responsabilidade quanto ao ressarcimento do montante de R$ 40.000,00. Isto porque a Recorrente percebe mensalmente, a título de salário perante o CRMV-SC, o montante líquido aproximado de R$ 2.500,00 (dois mil e quinhentos reais) , conforme comprovam os demonstrativos de pagamento relativos aos meses de fevereiro e março de 2016 (cópias anexas [peça 41, p. 35/36]) .
A isenção ou a redução dos valores objeto da presente condenação encontram amparo nos princípios da proporcionalidade e razoabilidade, pois ainda que se afigure legítima a cobrança dos valores ora impugnados, a Recorrente não terá, em circunstâncias minimamente razoáveis, condição alguma de satisfazer o objeto condenatório, sem que o cumprimento das obrigações lhe venha a prejudicar os direitos fundamentais previstos no art. 6º, da CRFB/88.
e) junta ao recurso a Inicial da Ação Civil Pública proposta pelo MPT/SC (peça 41, p. 8/36) e o acordo firmado em juízo (peça 41, p. 33/34) .
Análise
18.2. Assiste parcial razão à recorrente. Com efeito, conforme itens 1.2, 16 a 16.5, 28 a 28.1 e 50, alínea 'b', a Sra. Ana Paula Nummer dos Santos sequer foi mencionada na Ação de Execução do Termo de Compromisso de Ajustamento de Conduta, razão pela qual não poderia ser responsabilizada pelo seu descumprimento (peça 25, p. 1, 5, 10 e 16, respectivamente) :
1.2. Na resposta à citação, os procuradores do CRMV-SC acostaram aos autos a Ação de Execução de Termo de Compromisso de Ajustamento de Conduta, do Ministério Público do Trabalho/SC (parágrafo 16 desta instrução) , no qual se constata que a Sra. Ana Paula Nummer dos Santos não é mencionada. Assim, a parcela de R$ 30.000,00 do débito pelo qual foi citada deve ser avaliada apenas em relação ao administrador principal, Sr. Moacir Tonet.
 (...) 
16. A Ação de Execução de Termo de Compromisso de Ajustamento de Conduta do MPT, 12ª Região (peça 23, p.14-19) , resumidamente, expõe que: 
16.1. O MPT instaurou o Procedimento 56/2007 para apurar denúncia de transferência irregular de agentes fiscais de nível médio, do qual resultou o Termo de Compromisso de Ajustamento de Conduta (TAC) 338/2007.
16.2. Durante apuração de novas denúncias de transferências abusivas, foi constatado desvio de função de agentes fiscais de nível médio, que estavam realizando funções administrativas. Foi firmado novo TAC, o 308/2008, para que o Conselho se abstivesse de exigir atividades diversas das do edital do concurso pelo qual foram admitidos. 
16.3. Posteriormente, veio denúncia sobre diversas irregularidades no Conselho, entre as quais, desvio de função novamente, conforme declaração de um dos depoentes ao MPT (peça 23, p.15-16) : 
 (...) passou a exercer atividades administrativas na sede, no setor de fiscalização, recebendo e encaminhando denúncias, emitia os autos de multas, análise de autos emitidos pelos fiscais e encaminhamento ao setor respectivo, dava suporte ao setor de responsabilidade técnica, respondia e-mails, enviava autos de multas ao arquivo; (...) realizou a montagem dos processos de cobranças dos autos de multas não pagos (...) ; o Sr. Eduardo, também agente fiscal de nível médio, passou a trabalhar internamente no CRMV em meados de 2009, diante do acúmulo de trabalho no setor de responsabilidade técnica; (...) o sr. André Torrico, também agente fiscal de nível médio, nos meses de novembro e dezembro de 2008, realizou juntamente com o depoente, o trabalho de montagem dos processos de multas (...) .
16.4. Documentos mostrados comprovaram que fiscais de nível médio eram convocados para atuar em serviços administrativos relacionados à fiscalização, que, no entanto, deviam ser desempenhados por assistente administrativo, conforme a Resolução CRMV-SC 11/2003, art. 3º. As atividades de fiscal de nível médio são definidas na Resolução CRMV-SC 19/2004, assim como nos editais dos concursos (peça 23, p.16-18) .
16.5. Ante a inobservância do TAC 308/2008, o MPT promoveu sua execução, resultando no valor de R$ 35.000,00, ou seja, R$ 5.000,00 por trabalhador em situação irregular e por evento, como acordado no referido TAC (peça 23, p.18-19) . 
 (...) 
28. Responsável: Ana Paula Nummer dos Santos, gerente administrativa
28.1. A gerente administrativa, malgrado ter sido citada solidariamente por essa quantia, não deve responder por ela, tendo em vista que não foi responsabilizada na Ação de Execução de Termo de Compromisso de Ajustamento de Conduta do MPT, 12ª Região, juntada aos autos posteriormente (parágrafos 16-16.5 desta instrução) . Não há nexo causal entre ela e a irregularidade.
 (...) 
Responsável: Ana Paula Nummer dos Santos
50. Em face da análise promovida nos itens 20.1-20.3 (danos morais coletivos) , 28.1 (desvio de função de fiscais de nível médio) e 42-42.6 (concurso público, Edital 1/2006) , propõe-se acolher integralmente as razões de justificativa apresentadas pela Sra. Ana Paula Nummer dos Santos, isentando-a do débito solidário pelo qual foi citada, pelas seguintes razões:
 (...) 
b) desvio de função de fiscais de nível médio: não foi mencionada na Ação de Execução de Termo de Compromisso de Ajustamento de Conduta do MPT, 12ª Região; (...) .
18.3. Assiste razão à unidade técnica. De fato, compulsando-se os autos, especialmente a mencionada Inicial da Ação de Execução de Termo de Compromisso de Ajustamento de Conduta (peça 23, p. 14/19) , não há qualquer indício de que a recorrente tenha praticado qualquer ato de gestão que tenha implicado no descumprimento dos TAC´s firmados com o MPT/SC.
18.4. Ademais, mesmo na Inicial da Ação Civil Pública (peça 41, p. 8/32) , também não há elementos que corroborem a responsabilização da recorrente em face do descumprimento dos aludidos TAC´s.
18.5. Desse modo, se alvitra a exclusão da responsabilidade da Sra. Ana Paula Nummer dos Santos quanto ao ressarcimento da multa imposta ao CRMV/SC no valor de R$ 30.000,00, por suposto descumprimento de Termos de Compromisso de Ajustamento de Conduta firmados com o MPT/SC, objeto do subitem 9.5.1 do Acórdão recorrido.
18.6. Diversamente, não é possível afastar a responsabilidade da recorrente quanto ao ressarcimento da multa de R$ 10.000,00 por todos os fatos objeto da Ação Civil Pública 0005791-38.2010.5.12.0034, também objeto do subitem 9.5.1 do Acórdão recorrido.
18.7. Com efeito, conforme registrou o relator a quo no Voto condutor do decisum recorrido, na esteira do entendimento do MP/TCU, a recorrente teve participação direta nas irregularidades evidenciadas pelo MPT/SC (peça 35, p. 1/3, grifos nossos) :
4. Na referida Ação Civil Pública, a petição inicial registrou, entre outros, as seguintes irregularidades: a) coação de empregados para registrarem jornada de trabalho diversa da efetivamente realizada, evitando-se o pagamento de horas extras e o registro de excesso de jornada; b) pressão para que os empregados pedissem demissão; c) ameaça de demissão a quem não fizesse anotações de jornada de trabalho em conformidade com as ordens da direção; d) constantes deslocamentos de fiscais para regiões distintas da lotação de concurso, sem pagamento de diárias; e) contestação de atestados médicos apresentados, aplicando ao empregado advertências sem fundamento; f) exigência de alteração do registro de jornada etc.
 (...) 
13. A Subprocuradora-Geral Cristina Machado da Costa e Silva, em Parecer regimental, concorda parcialmente com a Secex/SC, trazendo ao descortino desta Corte as seguintes considerações:
 (...) 
13.3. não há reparos a fazer no exame de mérito da matéria efetuado pela Unidade Técnica, exceto quanto à responsabilidade da Sra. Ana Paula Nummer dos Santos pelo objeto específico da Ação Civil Pública 0005791-38.2010.5.12.0034 e à proposta de julgamento de regularidade das correspondentes contas, porquanto a agente atuou diretamente no cometimento de irregularidades;
 (...) 
21. A outra questão de dissenso entre Parquet e a unidade técnica refere-se à responsabilização da Sra. Ana Paula Nummer dos Santos. Nesse quesito, acolho a análise lançada no Parecer do MP/TCU, cujo trecho reproduzo novamente para melhor compreensão:  'a Senhora Ana Paula Nummer dos Santos atuou diretamente no cometimento de irregularidades, a exemplo de orientação para registro fraudulento das jornadas de trabalho e falta de pagamento de diárias pelos deslocamentos fora da lotação de concurso. De forma distinta do entendimento da Unidade Técnica (peça 25, item 20.2) , subsistem os atos de gestão indevidos cometidos pela referida Gerente Administrativa, mesmo na condição de coautora se sua conduta estivesse sob a orientação ou ciência da chefia, repercutindo no julgamento de irregularidade das respectivas contas.'
22. De registrar que análise do MP/TCU acerca da responsabilização da Sra. Ana Paula Nummer dos Santos vai ao encontro do acervo probatório acostado aos autos, conforme sobressai da petição inicial oferecida pelo Ministério Público do Trabalho/Procuradoria Regional do Trabalho da 12ª Região contra o Conselho, em que são gizadas diversas irregularidades atribuídas a essa gestora e ao Sr. Moacir Tonet, as quais estão resumidas no item 4 acima.
18.8. De fato, a Inicial acima referida torna notória a participação efetiva da recorrente no cometimento de distintas irregularidades, consoante se extrai dos seguintes excertos das provas testemunhais carreadas à aludida Ação Civil Pública (peça 41, p. 9/17) :
As situações vexatórias e abusivas, ameaças, inclusive de dispensa, exigência de alteração do registro de jornada, não aceitação de atestados médicos, entre outros, são praticadas em regra pelo Presidente (Sr. MoacirTonet) e pela gerente administrativa do conselho (Ana Paula Nummer dos Santos) . Há outros que praticam condutas similares, como se pode ver nos depoimentos a seguir:
 (...) 
'[...] apresentou uma declaração de ter comparecido à consulta médica, como dois atestados de doação de sangue, que o segundo foi contestado pela coordenadora do Conselho, Sra. Ana Paula e também pelo Presidente, Sr. Moacir Tonet; [...] sobre ameaças de dispensa, não as recebeu, entretanto ouviu falar que houve ameaça de dispensa de outros funcionários, mas não presenciou o fato diretamente; foi vítima de grosseria tanto por parte do Presidente do Conselho, em urna ocasião, quanto da Sra. Ana Paula, aproximadamente três vezes' (Victor Almeida de Souza - fl. 61) .
 (...) 
'[...] aproximadamente dois meses depois as ameaças voltaram a ocorrer, tanto pelo Presidente quanto pela chefe Ana Paula; (...) sabe que o sr. Jair também foi maltratado pela sra. Ana Paula antes de seus afastamentos; (...) tal requerimento foi também firmado por outros empregados e, a partir de então, o depoente passou a ser novamente perseguido pelo Presidente e pela chefe Ana Paula; (...) na ocasião, a sra. Ana Paula alterou seu tom de voz na presença de outros funcionários, e quando ambos chegaram na sala de Ana Paula, ela afirmou que o que era do depoente 'estava guardado'; (...) a sra. Ana Paula determinou por escrito uma série de medidas após o pedido de extensão do auxílio alimentação aos funcionários novos, tais como corte do período de 10 minutos para lanche, desativação da cozinha e de um dos banheiros que fica no piso inferior; as medidas foram tomadas por escrito, de ordem da sra. Ana Paula; quando a sra. Ana Paula apresentou a medida aos funcionários, o fez em tom de deboche; quanto ao registro incorreto da jornada, sabe que o fato ocorreu com os fiscais, não com o depoente; (...) ' (Thiago Espíndola - fl. 62) 
 (...) 
'[...] (...) a sra. Ana Paula, gerente geral do Conselho, falou abertamente que dispensará o sr. Thiago, fato presenciado pelo sr. Raphael Gerba; (...) ' (Renato M. Gerhardt - fl. 92) 
 (...) 
'[...] (...) o Sr. André, por conta de compromissos em Florianópolis, disse à Sr. Ana Paula que faria as viagens de ida e retorno todos os dias; a Sra. Ana Paula não gostou e, poucos momentos depois, voltou com um memorando alterando a ordem inicialmente programada, tendo designado o Sr. André para Tubarão e o depoente para Itajaí; (...) ' (Raphael Thiago Gerba, PP 75.2007, fls. 416/417) 
18.9. Desse modo, a despeito de não haver elementos probatórios nos autos para justificar a responsabilidade da recorrente no ressarcimento da quantia de R$ 30.000,00 por descumprimento dos TAC´s, objeto da AEXTAC 07170-2010-034-12-00-7, o mesmo não se pode afirmar em relação à sua obrigação de ressarcir aos cofres da Autarquia, solidariamente, a quantia de R$10.000,00, em face da comprovação de sua participação direta nas irregularidades reportadas na Inicial da ACP 0005791-38.2010.5.12.0034.
18.10. Ademais, admite-se que, de fato, a recorrente não firmou a conciliação em apreço, não foi parte no processo e, supostamente, não participado das negociações. Todavia, tais circunstâncias não afastam sua responsabilidade no cometimento das irregularidades, pois teve participação ativa nas condutas irregulares, ex vi do cargo que desempenhava à época - gerente-geral do CRMV/SC.
18.11. Também é irrelevante para sua responsabilização o fato de, supostamente, não ter assumido qualquer tipo de compromisso quanto ao pagamento dos valores cobrados ou de não ter reconhecido o cometimento de atos ilícitos, visto que os autos demonstram a existência de nexo de causalidade nas condutas praticadas pela recorrente e as irregularidades evidenciadas pelo Parquet Laboral.
18.12. Em face do acatamento parcial de suas razões recursais, com a redução substancial do valor que deverá ser objeto de ressarcimento, entende-se que assiste razão à recorrente quando pleiteia, sucessivamente, a redução da multa que lhe foi imposta. Anote-se que a redução ora proposta não considera questões de natureza pessoal, a exemplo de suposta renda insuficiente para arcar com a sanção imposta, por falta de amparo legal e em deferência aos princípios da indisponibilidade e supremacia do interesse público. Ademais, como reportado no Voto condutor do Acórdão recorrido, falece competência a essa Corte para antecipar decisões que deverão ser objeto de medidas administrativas ou judiciais a serem implementadas pelo CRMV/SC, nos termos do subitem 9.5.1 do Acórdão guerreado.
18.13. Em face da análise empreendida, se alvitra o provimento parcial do recurso interposto pela Sra. Ana Paula Nummer dos Santos a fim de excluir sua responsabilidade parcial no ressarcimento da quantia de R$ 30.000,00 por descumprimento dos TAC´s, objeto da AEXTAC 07170-2010-034-12-00-7, objeto do subitem 9.5.1 do Acórdão guerreado.
CONCLUSÃO
19. A partir do exame dos autos e, sobretudo, do cotejamento entre as defesas apresentadas, as manifestações da unidade técnica, do MP/TCU, do relator a quo e as teses recursais aduzidas pelos recorrentes, conclui-se que os recursos de reconsideração devem ser parcialmente providos para que a multa a que se refere a execução do TAC deve ser excluída do subitem 9.5.1 do Acórdão recorrido. Para tanto, tal dispositivo deve trazer redação mais precisa, de modo a refletir o posicionamento do MP/TCU a respeito, ao qual anuiu o relator a quo, consoante sugestão constante do subitem 17.5.
20. Consequentemente, em deferência aos princípios da razoabilidade e proporcionalidade, propõe-se a diminuição das multas impostas.
PROPOSTA DE ENCAMINHAMENTO
21. Ante o exposto, submete-se à consideração superior a presente análise dos recursos de reconsideração interpostos contra o Acórdão 3505/2016-TCU-Segunda Câmara, propondo-se, com fundamento no art. 32, parágrafo único, da Lei 8.443/1992:
a) conhecer os recursos interpostos, para, no mérito, dar-lhe provimento parcial;
b) atribuir ao subitem 9.5.1 do Acórdão recorrido a seguinte redação:
9.5.1. adote, contra o Sr. Moacir Tonet e a Sra. Ana Paula Nummer dos Santos, sob pena de responsabilidade solidária no caso de omissão, medidas internas para o ressarcimento do pagamento de indenização por danos morais coletivos fixados em R$ 10.000,00 (dez mil reais) em razão dos fatos objeto da conciliação ocorrida na Ação Civil Pública 0005791-38.2010.5.12.0034, excluindo-se a importância de R$ 30.000,00 (trinta mil reais) para quitação total do objeto da ação AEXTAC 07170-2010-034-12-00-7, e, em caso de insucesso, que interponha ação de regresso para reaver a quantia, com base no § 6º do art. 37 da Constituição Federal;
c) em deferência aos princípios da razoabilidade e da proporcionalidade, reduzir a multa imposta, individualmente, aos recorrentes; e
d) dar ciência aos recorrentes e aos demais interessados do acórdão que vier a ser proferido."
	É o relatório.

Emilio Lohmann (25649/OAB-SC) e outros, representando Ana Paula Nummer dos Santos; e Karla Zardini Dorado Valentino (28574/OAB-DF) e outros, representando Moacir Tonet.

Procuradora-Geral Cristina Machado da Costa e Silva.

TOMADA DE CONTAS ESPECIAL. PAGAMENTOS DE DANOS MORAIS COLETIVOS DECORRENTES DE CONDENAÇÃO EM AÇÕES TRABALHISTAS. DETERMINAÇÃO PARA O CRMV/SC ADOTAR MEDIDAS INTERNAS DE RESSARCIMENTO E, EM CASO DE INSUCESSO, INTERPOSIÇÃO DE AÇÃO DE REGRESSO PARA RESTITUIÇÃO DO DANO À ENTIDADE, NOS TERMOS DO DISPOSTO NO ART. 37, §6º, DA CONSTITUIÇÃO FEDERAL. ATOS ILEGAIS PRATICADOS PELA CÚPULA DIRETIVA DO CONSELHO. IRREGULARIDADE DAS CONTAS. APLICAÇÃO DE MULTA. RECURSO DE RECONSIDERAÇÃO. CONHECIMENTO. PROVIMENTO PARCIAL. CONTAS REGULARES COM RESSALVAS SEM MULTA. AJUSTES NA DETERMINAÇÃO AO CRMV/SC. CIÊNCIA AOS RECORRENTES.

TOMADA DE CONTAS ESPECIAL (TCE)

Secretaria de Recursos (Serur).

Tendo em vista o impedimento declarado pelo ministro Aroldo Cedraz (peça 61) , atuo nestes autos de tomada de contas especial, convertida de processo de representação, em que se apreciam, nesta fase processual, recursos de reconsideração interpostos por Moacir Tonet e Ana Paula Nummer dos Santos (nome atual do cadastro CPF) , presidente e gerente administrativa do Conselho Regional de Medicina Veterinária do Estado de Santa Catarina (CRMV/SC) , respectivamente, em face do Acórdão 3505/2016-TCU-Segunda Câmara. Ratificando o despacho à peça 54, conheço do presente recurso por estarem preenchidos os requisitos legais e regimentais pertinentes.
2.	Por meio do decisum recorrido, o Tribunal julgou irregulares as contas dos responsáveis e aplicou-lhes multa, além de determinar ao CRMV/SC que adotasse contra os responsáveis, sob pena de responsabilidade solidária no caso de omissão, medidas internas para o ressarcimento do pagamento de indenização por danos morais coletivos fixados na conciliação ocorrida na Ação Civil Pública 0005791-38.2010.5.12.0034 e, em caso de insucesso, que interpusesse ação de regresso para reaver a quantia, com base no § 6º do art. 37 da Constituição Federal.
3.	Em sua peça recursal, o Sr. Moacir Tonet alega, em síntese, que deve ser afastada a sua responsabilidade quanto ao pagamento das multas que lhes foram impostas individualmente e ao ressarcimento dos valores pagos a partir do acordo proposto pelo MPT/SC e homologado pelo Poder Judiciário, pois: i) devem prevalecer a presunção da legalidade/legitimidade dos atos administrativos e a boa-fé objetiva; ii) incide na espécie a eficácia preclusiva da coisa julgada, sendo vedado ao TCU rever decisão judicial transitada em julgado (conforme posição uníssona do STF) ; iii) os fatos suscitados pelo MPT na ACP e na execução do TAC não ocorreram. Ao final de sua missiva, solicita, caso não acolhidas suas teses, que seja afastada a multa de R$ 6.000,00 que lhe fora imputada.
4.	A Sra. Ana Paula Nummer dos Santos alega em seu recurso que é parte ilegítima para suportar a multa aplicada e ressarcir o prejuízo pecuniário experimentado pelo CRMV/SC nos autos da ACP 0005791-38.2010.5.12.0034 e da AEXTAC 07170-2010-034-12-00-7, por não ter participado como parte do processo ou do ato de negociação do ajuste.
5.	Submetidas as peças recursais ao exame da Secretaria de Recursos (Serur) , a unidade técnica concluiu pelo provimento parcial dos mesmos para reduzir a multa aplicada aos recorrentes e revisar a determinação endereçada ao Conselho. 
6.	Manifesto minha concordância quanto à proposta de rever a determinação e de exclusão parcial da responsabilidade dos recorrentes. Avaliando os termos das instruções que embasaram o acórdão recorrido, a Serur entendeu, de forma pertinente, que deveria ser excluída a responsabilidade da Sra. Ana Paula quanto à multa imposta ao CRMV/SC no valor de R$ 30.000,00, por suposto descumprimento de Termos de Compromisso de Ajustamento de Conduta firmados com o MPT/SC, tendo em vista que não houve qualquer participação da responsável neste caso. Quanto ao Sr. Moacir Tonet, a Serur entendeu que o relator a quo havia acompanhado entendimento da unidade técnica e do MPTCU no sentido de isentar a sua responsabilidade quanto à multa de R$ 30.000,00, referente a descumprimento do TAC 308/2008 firmado com o MPT.
7.	A responsabilidade dos recorrentes, portanto, subsistiria apenas quanto às irregularidades que levaram ao desfecho Ação Civil Pública 0005791-38.2010.5.12.0034 que acarretou um prejuízo ao Conselho no valor de R$ 10.000,00. Dessa forma, tendo em vista o baixo valor envolvido, entendo, neste ponto divergindo da unidade técnica, que as contas dos responsáveis devem ser julgadas regulares com ressalvas, sem aplicação de multa. Pondero que a citação dos responsáveis, ao incluir valores indevidos (30 mil do valor de 40 mil envolvidos) e não discriminar de forma exaustiva as irregularidades envolvidas, pode ter prejudicado a ampla defesa dos responsáveis. Quanto à multa, sua redução proporcional, em relação aos valores impostas no acórdão a quo resultaria no valor irrisório de R$ 1.000,00 (hum mil reais) , cujo custo de cobrança, por certo, excederia o benefício de seu recebimento.
	Nesses termos, VOTO por que este Tribunal adote a minuta de acórdão que trago à apreciação.
TCU, Sala das Sessões Ministro Luciano Brandão Alves de Souza, em 16 de abril de 2019.
Ministro JOÃO AUGUSTO RIBEIRO NARDES 
Relator